【裁判字號】    89,台非,353
【裁判日期】    891005
【裁判案由】    違反毒品危害防制條例
【裁判全文】
最高法院刑事判決                                八十九年度台非字第三五三號
    上訴人  最高法院檢察署檢察總長
    被  告  甲○○
右上訴人因被告違反毒品危害防制條例案件，對於台灣台中地方法院中華民國八十九
年一月四日第一審確定判決（八十八年度易字第三四九二號，起訴案號：台灣台中地
方法院檢察署八十八年度毒偵字第八九八號），認為違法，提起非常上訴，本院判決
如左：
    主  文
原判決關於違背法令部分撤銷。
    理  由
非常上訴理由稱：「按判決不適用法則或適用不當者為違背法令，刑事訴訟法第三百
七十八條定有明文。又犯毒品危害防制條例第十條之罪者，依同條例第二十條第一項
之規定，檢察官固應先將被告送勒戒處所觀察、勒戒。經觀察、勒戒後而無繼續施用
之特定情形下，始得由檢察官為不起訴處分，此即所謂除刑不除罪。惟除此情形外，
行為人倘有繼續施用毒品行為，仍應依通常刑事訴訟程序追訴處罰，此觀同條例第二
十條第三項規定不起訴處分後五年內再犯或三犯以上者，不適用同條第二項得由檢察
官為不起訴處分之規定即明。本件被告甲○○於民國八十七年七月間施用毒品，經法
院裁定送觀察、勒戒後，認無繼續施用毒品之傾向，經檢察官以八十七年度偵字第一
三二一九號為不起訴處分，於八十七年九月十六日及同年十二月十日再犯毒品案件，
經法院裁定送觀察、勒戒後，認為有繼續施用毒品之傾向，由法院以八十七年毒聲字
第四○二○號裁定令入戒治處所施以強制戒治一年，刑罰追訴部分，由檢察官以八十
七年度偵字第二一三八三號、八十八年偵字第一九六三號起訴，原審法院於八十八年
五月十九日判處有期徒刑七月，於同年八月十八日確定。嗣被告於八十八年五月二十
一日因無繼續戒治之必要而停止戒治出所，所餘戒治期間付保護管束，被告竟於八十
八年八月二十四日之前三日內起至同年九月二十九日之前三日內之保護管束期間內，
三犯本案毒品案件，檢察官依法起訴，原審竟認僅屬違反保護管束應遵守事項情節重
大，構成撤銷其停止戒治之原因，尚難認被告係再犯或三犯毒品危害防制條例第十條
之罪之情事，以公訴違背起訴程序，諭知不受理判決。惟原判決理由二中泛引毒品危
害防制條例第二十條，未明確指明起訴違背第幾項規定之程序，已有理由不備之違法
。況本案屬該條第三項之三犯情形，已不再適用先觀察、勒戒之規定，除應施予強制
戒治外，並應為刑事追訴，依首揭說明，原判決顯有適用法則不當之違法（參見最高
法院八十九年度台非字第九○號刑事判決）。案經確定，爰依刑事訴訟法第四百四十
一條、第四百四十三條提起非常上訴，以資糾正。」等語。
本院按判決不適用法則或適用不當者，為違背法令，刑事訴訟法第三百七十八條定有
明文。又犯毒品危害防制條例第十條之罪者，依同條例第二十條第一項、第二項規定
，檢察官應先將被告送觀察、勒戒，經觀察、勒戒後，無繼續施用毒品傾向者，應予
不起訴處分，惟如依上開規定為不起訴處分後，五年內再犯，經觀察勒戒後，認有繼
續施用毒品傾向或三犯者，即不適用前開規定，仍應依通常刑事訴訟程序追訴處罰，
此觀同條第三項之規定自明。本件被告甲○○於八十七年七月間因犯施用毒品罪，經
台灣台中地方法院以八十七年度毒聲字第四九五號裁定諭知應送勒戒處所觀察勒戒後
，認無繼續施用毒品傾向，台灣台中地方法院檢察署檢察官遂據以於八十七年七月十
四日以八十七年度偵字第一三二一九號不起訴處分書處分不起訴，嗣被告於八十七年
七月底至同年九月間，又犯施用毒品罪，再經台灣台中地方法院裁定應送勒戒處所觀
察勒戒後，認有繼續施用毒品傾向，而於八十七年十二月二十八日以八十七年度毒聲
字第四○二○號裁定諭知令入戒治處所強制戒治一年；台灣台中地方法院檢察署檢察
官並就被告此部分，連同其自八十七年九月十六日至同年十二月十日間之施用毒品犯
行，一併於八十八年三月二日以八十七年度偵字第二一三八三號及八十八年度偵字第
一九六三號起訴書提起公訴，經台灣高等法院台中分院於八十八年八月十八日以八十
八年度上訴字第一四三三號判決判處有期徒刑七月確定，有其前案紀錄表可稽。則被
告於八十八年八月二十四日之前三日內起，至同年九月二十九日之前三天內止之期間
，再犯施用毒品罪時，已屬三犯，依毒品危害防制條例第二十條第三項之規定，自應
依刑事訴訟程序予以追訴處罰，不得因其於執行強制戒治滿三月後，經評定認無繼續
戒治必要，並經裁定停止戒治，所餘期間交付保護管束，本件係於執行保護管束期間
內所犯，而得謂僅應撤銷其停止戒治，原審不察，竟認本件僅應構成撤銷停止戒治之
原因，而以檢察官之起訴違背程序規定，予以不受理之諭知，自有判決適用法則不當
之違背法令。案經確定，非常上訴意旨執以指摘，洵有理由，惟原判決尚非於被告不
利，應由本院將原判決關於違背法令部分撤銷，以資糾正。
據上論結，應依刑事訴訟法第四百四十七條第一項第一款前段，判決如主文。
中      華      民      國    八十九    年      十      月      五      日
                              最高法院刑事第二庭
                                  審判長法官  莊  來  成
                                        法官  呂  潮  澤
                                        法官  謝  俊  雄
                                        法官  白  文  漳
                                        法官  蘇  振  堂
      右正本證明與原本無異
                                              書  記  官
中      華      民      國    八十九    年      十      月     十一     日


司法院資訊處製作；財團法人民間司法改革基金會備份。
